臺灣嘉義地方法院民事判決
110年度朴簡字第99號
原      告  台新國際商業銀行股份有限公司

法定代理人  尚瑞強  
訴訟代理人  陳怡安  
被      告  吳福興  

            吳佳旻  
            吳宥宗  
上列當事人間代位請求分割遺產事件，本院於民國110年8月4日
言詞辯論終結，判決如下： 
    主  文
被代位人吳垣樺與被告吳福興、吳佳旻、吳宥宗應就如附表所示
之遺產辦理繼承登記。 
被代位人吳垣樺與被告吳福興、吳佳旻、吳宥宗應就被繼承人吳
水港所遺留如附表所示之遺產，准予按應繼分比例各1/4 分割為
分別共有。 
訴訟費用新臺幣(下同)1,000元，由原告及被告吳福興、吳佳旻
、吳宥宗各負擔1/4。
    事實及理由
一、被告吳佳旻經合法通知，未於言詞辯論期日到場，核無民事
    訴訟法第386 條所列各款情形，爰依原告之聲請，由其一造
    辯論而為判決，合先敘明。
二、原告主張：被代位人吳垣樺積欠原告348,250元及其利息尚
    未清償。而如附表所示之不動產(下稱系爭遺產）原為訴外
    人吳水港所有，訴外人吳水港於100年5月21日死亡後，其繼
    承人均未辦理拋棄繼承，且尚未辦理繼承登記，系爭遺產應
    由被代位人吳垣樺及被告吳福興、吳佳旻、吳宥宗共同繼承
    ，應有部分各為1/4，被代位人吳垣樺迄今未清償前開債務
    ，亦怠於行使分割遺產之權利，原告為求實現債權，爰代位
    被代位人吳垣樺提起分割遺產之訴，請求代位被代位人吳垣
    樺就附表所示遺產辦理繼承登記暨分割遺產等語，並聲明：
    被代位人吳垣樺及被告吳福興、吳佳旻、吳宥宗應就如附表
    所示之不動產，按應繼分比例各1/4分割為分別共有，並准
    由原告代位辦理繼承登記。
三、被告方面：
(一)被告吳福興、吳宥宗均以：對於本件原告請求並無意見。
(二)被告吳佳旻未於言詞辯論期日到場，亦未提出書狀作何聲明
    或陳述。
四、得心證之理由：
(一)原告主張其為債務人吳垣樺之債權人，訴之聲明請求准予代
　　位吳垣樺就被繼承人吳水港所遺如系爭遺產辦理分割繼承登
　　記暨分割遺產等語，並提出臺灣桃園地方法院108年度司執
　　字第4249號債權憑證、建物登記第一類謄本、本院110年2月
　　18日嘉院傑民憲110憲字第77號函等件（見本院卷第10頁至
　　第13頁）為證，且經本院依職權向財政部南區國稅局嘉義縣
　　分局調閱之被繼承人吳水港之遺產清冊資料（見本院卷第45
　　頁至第47頁）在卷可稽，堪予認定。　
(二)次按遺產繼承人，除配偶外，依左列順序定之：一、直系血
    親卑親屬。二、父母。三、兄弟姊妹。四、祖父母；同一順
    序之繼承人有數人時，按人數平均繼承，民法第1138條、第
    1141條前段分別定有明文。經查，被繼承人吳水港於100年5
    月21日死亡，其配偶張準則於108年9月1日死亡，而依原告
    所提出之各繼承人應繼分比例表及本院依職權調閱被代位人
    吳垣樺及被告吳福興、吳佳旻、吳宥宗等人個人基本資料查
    詢結果，足認被代位人吳垣樺及被告吳福興、吳佳旻、吳宥
    宗均屬被繼承人吳水港之子女即繼承人，且渠等均未拋棄繼
    承，依上開規定，被代位人吳垣樺及被告吳福興、吳佳旻、
    吳宥宗之應繼分各為1/4。  　　　　　
(三)復按繼承人自繼承開始時，除本法另有規定外，承受被繼承
    人財產上之一切權利、義務，民法第1148條第1 項前段定有
    明文；而因繼承於登記前已取得不動產物權者，應經登記，
    始得處分其物權，民法第759 條亦有明文；又繼承人有數人
    時，在分割遺產前，各繼承人對於遺產全部為公同共有，而
    繼承人得隨時請求分割遺產，民法第1151條、第1164條前段
    亦有明文，是繼承人於繼承開始後，其對遺產之權利，性質
    上即為具有財產價值之權利，且繼承人欲終止公同共有關係
    ，惟有以分割遺產之方式為之。再按債務人怠於行使權利時
    ，債權人因保全債權，得以自己之名義，行使其權利，民法
    第242 條本文定有明文，則遺產分割請求權，係在繼承之事
    實發生後，基於繼承權而發生，因繼承取得之財產，可供清
    償債務人之債務，應得依民法第242 條本文代位行使。從而
    原告對債務人吳垣樺之債權未獲清償，亦經取得債權憑證，
    且如附表所示之遺產並無不能分割之情形，亦無不分割之約
    定，惟因債務人吳垣樺怠於行使遺產分割請求權，致原告無
    法就債務人吳垣樺分得之遺產部分執行，則原告為保全其對
    債務人吳垣樺之債權能獲得清償，自有依民法第242條之規
    定，代位行使債務人吳垣樺之遺產分割及繼承登記請求權，
    提起本件訴訟之必要。從而，原告代位行使債務人吳垣樺對
    被繼承人吳水港如附表所示遺產分割請求權，並請求辦理繼
    承登記，為有理由，應予准許。 
(四)又按公同共有物之分割，除法律另有規定外，準用關於共有
    物分割之規定，民法第830 條第2 項定有明文，又繼承人將
    公同共有之遺產，變更為分別共有，係使原公同關係消滅，
    另創設繼承人各按應有部分對遺產有所有權之新共有關係。
    其性質應仍屬分割共有物之處分行為（最高法院85年度台上
    字第1873號判決意旨參照）。本院綜合審酌本件遺產之性質
    、經濟效用及公平原則後，認附表所示之遺產，依原告主張
    之分割方法即按債務人即被代位人吳垣樺與被告吳福興、吳
    佳旻、吳宥宗之應繼分比例採取分別共有方式分割，尚屬公
    允，且將公同共有改為分別共有，並不損及渠等之利益，況
    渠等若取得分別共有，對於所分得之應有部分均得以自由單
    獨處分、設定負擔，對渠等較為有利，應屬妥當，爰判決如
    主文第2 項所示。 
五、末按，法院為終局判決時，應依職權為訴訟費用之裁判，民
    事訴訟法第87條第 1項定有明文。又，因共有物分割、經界
    或其他性質上類似之事件涉訟，由敗訴當事人負擔訴訟費用
    顯失公平者，法院得酌量情形，命勝訴之當事人負擔其一部
    ，民事訴訟法第80條之1 定有明文，本件分割公同共有遺產
    之訴係固有必要共同訴訟，故本件雖准原告代位債務人吳垣
    樺分割被繼承人吳水港之遺產，然分割方法係法院考量全體
    共有人之利益，原告既代位吳垣樺請求分割，亦同受其利，
    若全由敗訴當事人負擔訴訟費用顯失公平。故本件第一審裁
    判費1,000 元，依民事訴訟法第80條之1 規定，命原告及被
    告吳福興、吳佳旻、吳宥宗負擔訴訟費用如主文第3 項所示
    。
六、訴訟費用負擔之依據：民事訴訟法第80條之1 。 
中　　華　　民　　國　　110 　年　　8 　　月　　18　　日
                  臺灣嘉義地方法院朴子簡易庭
                                  法　官　陳思睿
以上正本係照原本作成。
如對本判決上訴，須於判決送達後20日內向本庭（嘉義市文化路
308之1號）提出上訴狀（均須按他造當事人之人數附繕本）。如
委任律師提起上訴者，應一併繳納上訴審裁判費。
中　　華　　民　　國　　110 　年　　8 　　月　　18　　日
                                  書記官  黃士祐
附表：　　　　　　　　　　　　　　　　　
被繼承人吳水港所遺財產     面    積 權利範圍 嘉義縣○○鄉○○段00○號建物 (門牌號碼：嘉義縣○○鄉○○村○○00號) 109.28平方公尺 1/1